【裁判字號】    98,台上,862
【裁判日期】    980220
【裁判案由】    妨害風化
【裁判全文】
最高法院刑事判決              九十八年度台上字第八六二號
上  訴  人  甲○○
上列上訴人因妨害風化案件，不服台灣高等法院中華民國九十五
年五月十六日第二審更審判決（九十四年度上更(一)字第七三六號
，起訴案號：台灣桃園地方法院檢察署九十年度偵字第一八七九
一號），提起上訴，本院判決如下：
    主  文
上訴駁回。
    理  由
按刑事訴訟法第三百七十七條規定，上訴於第三審法院，非以判
決違背法令為理由，不得為之。是提起第三審上訴，應以原判決
違背法令為理由，係屬法定要件。如果上訴理由書狀並未依據卷
內訴訟資料，具體指摘原判決不適用何種法則或如何適用不當，
或所指摘原判決違法情事，顯與法律規定得為第三審上訴理由之
違法情形不相適合時，均應認其上訴為違背法律上之程式，予以
駁回。本件原判決認定上訴人甲○○有原判決事實欄所載犯行，
係依憑證人呂○○、嚴○○於警詢、第一審之證詞；證人劉建良
於第一審之證詞；證人陳吉豪、林祺章於偵查中、第一審之證詞
；證人蔡○○於第一審之證詞，並有現場包廂紅燈及櫃台照片、
違反社會秩序維護法現場記錄一紙、照片二四張在卷可稽，及有
○○○三溫暖幹部每日移交清冊一份、監視錄影帶一捲、號碼牌
（鎖號）二個、結帳清單一份扣案可資佐證。對於上訴人所辯：
係經營正當之美容護膚業，並無從事性交易，且店內小姐均有簽
立切結書，保證不在店內為色情交易，所收取者均係美容護膚之
費用云云。何以不足採信，亦已憑卷內證據資料，於理由內詳為
指駁說明。因而撤銷第一審關於上訴人部分之科刑判決，改判仍
論處上訴人共同連續意圖使女子與他人為性交之行為，而容留以
營利罪刑。已敘述其所憑之證據及其認定之理由。所為論敘，俱
有卷存證據資料可資覆按，從形式上觀察，並無判決違背法令之
情形存在。上訴意旨略以：(一)證人嚴○○於第一審證稱：係私自
與客人從事性交易行為，與上訴人無關，且○○美容坊之服務小
姐均有簽切結書，禁止從事色情行為。本件係嚴○○、呂○○之
個人行為，與上訴人無涉，原判決未說明不採上開有利上訴人證
據之理由，有判決理由不備之違法。(二)原判決認定李○○、楊○
○等人係幫助上訴人之共犯，卻未說明認定之證據，有判決理由
不備之違法。(三)刑法第二百三十一條處罰之媒介行為，以媒介之
對象本有與他人為性交易之意思為必要。本件警員喬裝客人向上
訴人僱用之林○○要求或接受媒介行為，林○○主觀上缺乏與他
人性交或猥褻之故意，自不該當該罪要件；原判決逕認上訴人成
立該條罪名，有適用法則不當之違法。(四)本件警員以「釣魚」方
式辦案，違反法定程序，所取得嚴○○、呂○○等二人之證述、
警員劉建良、陳吉豪、林祺章等三人之證述及扣案保險套等證據
，依法無證據能力，原判決以之為上訴人犯罪證據，自有採證違
法。
(五)原判決認上訴人係刑法第二百三十一條之常業犯，然刑法上所
謂常業犯，指反覆以同種類行為為目的之社會活動之職業性犯罪
而言。本件縱認嚴○○、呂○○於○○美容坊有從事性交易之行
為，但無證據證明上訴人有反覆媒介性交易之社會活動職業性犯
罪，原判決有適用法則不當之違法。(六)上訴人於原審聲請傳喚林
○○、呂○○到庭對質，原判決以證人林○○經二次傳訊無著，
並以證人呂○○於第一審證述明確，拒絕傳喚，自有應於審判期
日調查之證據而未予調查之違法云云。經查：(一)證據之取捨與證
據之證明力如何，均屬事實審法院得自由裁量、判斷之職權；苟
其此項裁量、判斷，並不悖乎通常一般之人日常生活經驗之定則
或論理法則，又於判決內論敘其何以作此判斷之心證理由者，即
不得任意指摘其為違法，而據為提起第三審上訴之合法理由。原
判決事實認定上訴人於民國九十年九月間，在桃園縣桃園市○○
里○○○路○號○樓七、九、一一、一三、一五、一七等號經營
「○○美容坊」，並基於意圖使女子與他人為性交行為而媒介、
容留以營利之概括犯意，分別於民國九十年十一月一日、三日媒
介、容留已滿十八歲之嚴○○在「○○美容坊」包廂內與不特定
男客從事性交易。又於同年月四日起，僱請同有犯意聯絡之林○
○至與店內相通之○○○三溫暖引誘、媒介男客從事性交易，並
媒介、容留已滿十八歲之呂○○在「○○美容坊」包廂內與不特
定男客從事性交易，每次收費約新台幣（下同）三千元至四千二
百元不等，上訴人均從中抽取三成牟利。而上訴人為躲避警方查
緝，復請○○○三溫暖櫃台小姐李○○、楊○○（均經判處罪刑
確定）代為通風報信。李○○、楊○○即基於幫助犯意，除協助
○○美容坊男客結帳事宜，並以監視器監控客人進出方式，躲避
警方查緝等情，業於原判決理由一、二依憑調查所得心證，逐一
論述綦詳，復說明上訴人雖辯稱：於小姐應徵時，均要求小姐簽
立切結書，保證不在店內從事色情交易。然有無從事性交易行為
，與是否簽立切結書，本無邏輯上必然關係。上訴人縱有與服務
小姐事先書立不得從事色情之書據或契約，亦僅係預作逃避刑責
之措施而已。再證人嚴○○於原審證稱：於警詢及偵查中所言均
屬實情，性交易所得均交予上訴人等語；則其另稱：係私自與客
人從事性交易行為，與上訴人無關，自屬迴護上訴人之詞，不足
採信。又現行刑法第二百三十一條於八十八年四月二十一日修正
公布，其規定為意圖使男女與他人性交或猥褻之行為，而引誘、
容留或媒介以營利者，其處罰之對象為引誘、容留或媒介之人，
犯罪構成要件乃以行為人主觀上有營利及使男女與他人為性交或
猥褻行為之犯意，客觀上有引誘、容留或媒介之行為為已足，屬
於形式犯。故行為人只要以營利為目的，有使男女與他人為性交
或猥褻行為之意圖，而著手引誘、容留或媒介行為，即構成犯罪
；至該男女與他人是否有為性交或猥褻之行為，則非所問，亦不
以媒介行為人取得財物或利益，始足當之。是其犯罪係即時完成
，無待任何具體有形之結果可資發生，性質上與未遂犯並不相容
，應無未遂犯可言。本件係林○○主動招攬警員陳吉豪、林祺章
與女子從事性交易，並議妥性交易之代價後，旋即帶領二人進入
包廂內，同時通知嚴○○、呂○○前來。則林○○顯已著手並完
成媒介喬裝男客之警員與服務小姐為性交易之行為，縱警員係因
應辦案之須，並無與服務小姐性交易之真意，亦無礙於林○○已
媒介性交易既遂之犯行。上訴人所辯：警員既無性交易之真意，
林○○僅止於未遂，本件應不成立犯罪，委無足採。所為論敘，
核無違背證據法則，亦無理由不備之違法。上訴意旨(一)(二)(三)係置
原判決明白論敘於不顧，對原判決採證認事之合法職權行使，任
意指摘，自非適法之上訴第三審理由。(二)原判決另於理由二、(一)
、(2)敘明所謂「陷害教唆」，係指行為人原不具犯罪之故意，純
因司法警察之設計教唆，始萌生犯意，進而實行犯罪構成要件之
行為者而言。申言之，因「陷害教唆」係司法警察以引誘或教唆
犯罪之不正當手段，使原無犯罪故意之人因而萌生犯意而實行犯
罪，再進而蒐集其犯罪之證據或予以逮捕偵辦；縱其目的係在於
查緝犯罪，但其手段顯然違反憲法對於基本人權之保障，且已逾
越偵查犯罪之必要程度，對於公共利益之維護並無意義，其因此
等違反法定程序所取得之證據資料，固應不具有證據能力。然所
謂「陷害教唆」與警方對於原已具有犯罪故意並已實行犯罪行為
之人，以所謂「釣魚」之偵查技巧蒐集其犯罪證據之情形有別。
倘誘捕偵查之方法如尚屬合乎法律規範之目的，且不違背受教唆
者之自由意志，復不違反比例原則，而以巧妙之手段、方法，使
潛在化之犯罪現形，並加以查獲情形下，所取得之證據，非不得
作為認定犯罪之依據。本件上訴人自始即有意圖使女子與他人為
性交行為而媒介、容留以營利之犯意，警員係為取得證據，始喬
裝為男客同意為性交易，並經林○○導引帶入○○美容坊包廂內
，而查獲相關事證。核與行為人原無犯罪之故意，僅因遭受陷害
教唆始為之者，迥然有別。則本件警員所查獲之帳單等證物，自
不能指為非法取得之證據，原判決作為上訴人犯罪證據，於法並
無不合，自無上訴意旨所指之採證違法。(三)原判決係論以上訴人
共同連續意圖使女子與他人為性交之行為，而容留以營利之罪，
並未論處上訴人成立刑法第二百三十一條第二項之常業犯，上訴
人以此爭執，顯非依據卷內訴訟資料具體指摘之適法上訴第三審
理由。
(四)依刑事訴訟法第一百六十三條之二第一項、第二項第一款、第
三款規定，當事人、代理人、辯護人或輔佐人聲請調查之證據，
法院認為不必要者，得以裁定駁回之。所謂不必要，不能調查者
或待證事實已臻明確無再調查之必要者均屬之。原判決敘明上訴
人聲請傳喚證人呂○○，欲證明呂○○立有切結書，其與男客性
交易行為係私下所為，與上訴人無關等情，此部分事實業經證人
呂○○於第一審證述明確，而無再次傳訊之必要，自屬依法有據
。另證人林○○經原審二次傳訊無著，上訴人於原審審判期日則
表示「如果可以的話就傳訊林○○到庭」，而原審既已二度傳訊
證人林○○，自係認有傳喚之必要。原判決卻又於理由說明上訴
人聲請傳訊林○○欲證明之事實，依嚴○○、呂○○第一審證詞
已臻明確，而無再行傳喚之必要，所為論敘，固有瑕庛，然與原
判決認定上訴人之犯罪事實既不生影響，自無應於審判期日調查
之證據而未予調查之違法。原判決綜合各種相關證據，認定上訴
人有
本件犯行，就案內有關證據，本於調查所得心證分別定其取捨而
為事實上之判斷，均已於理由內詳加說明，並無上訴意旨所指之
違背法令。其餘上訴意旨，無非係對事實審法院採證認事職權行
使及原審已調查、判決理由已說明或與本件犯罪構成要件無關之
事項，仍執陳詞，徒憑己見，再為事實或細節上之爭執，均非適
法之上訴第三審理由。衡以上述說明，應認其上訴為違背法律上
之程式，予以駁回。
據上論結，應依刑事訴訟法第三百九十五條前段，判決如主文。
中    華    民    國  九十八  年    二    月   二十   日
                      最高法院刑事第六庭
                          審判長法官  洪  清  江  
                                法官  韓  金  秀  
                                法官  李  錦  樑  
                                法官  陳  國  文  
                                法官  黃  正  興  
      本件正本證明與原本無異
                                      書  記  官  
中    華    民    國  九十八  年    二    月  二十六  日
                                                    ｍ

司法院資訊處製作；財團法人民間司法改革基金會備份。
